---
output:
  html_document:
    keep_md: yes
---
Анализ зависимости количества обращений пользователей от числа обслуживаемых рабочих мест
========================================================


Целью анализа является построение модели, выявлеющей закономерность в количестве обращений пользователей от числа обслуживаемых рабочих мест.

### Получение данных

Загружаем исходные данные
```{r}
SCandPC.raw<-readRDS("SC_and_PC.RDa")
# Dimension of dataset
dim(SCandPC.raw)
# First rows
head(SCandPC.raw)
```

### Регрессионный анализ зависимости количества обращений пользователей от числа обслуживаемых рабочих мест как процесса

Проведем анализ только по всем предприятиям, для чего просуммируем данные по всем предприятиям для каждого периода и построим линейную модель КМНК.

```{r}
SCandPC.sum<-aggregate(cbind(PC,SC)~Month+Year,data=SCandPC.raw,sum)
dim(SCandPC.sum)
head(SCandPC.sum)
summary(lm0<-lm(SC~PC,data=SCandPC.sum))
oldpar<-par(mfrow=c(2,2))
plot(lm0)
par(oldpar)

```

Проведем тесты  на авторегерессию и гетероскедатичность

```{r}
library(car)
acf(residuals(lm0))
ncvTest(lm0)
```


Дисперсионный анализ зависимости остатков модели от времени

```{r}
y<-residuals(lm0)
x<-1:length(y)
summary(lm(y~x))

```

Иными словами, остатки модели - белый шум. Построим другую модель, которая учитывает только зависимость количества обращений пользователей от числа обслуживаемых рабочих мест и не зависит от времени.

### Построение предиктивной модели

Для начала разделим данные на два блока: данные для построения модели и данные для её верификации

```{r}
total.rows<-dim(SCandPC.raw)[1]
set.seed(118)
test.idx<-sample(1:total.rows,total.rows/4)
SCandPC.test<-SCandPC.raw[test.idx,]
dim(SCandPC.test)
SCandPC.mdl<-SCandPC.raw[-test.idx,]
dim(SCandPC.mdl)
```

#### Модель без учета размера предприятия

```{r}
summary(lm1<-lm(SC~PC,data=SCandPC.mdl))
confint(lm1)

```

Полученный результат хорошо согласуется с ранее опубликованной моделью. После исключения свободного члена получаем

```{r}
summary(lm1.1<-lm(SC~PC-1,data=SCandPC.mdl))
confint(lm1.1)
sd(residuals(lm1.1))
```

Графичеcки это выглядит следующим образом

```{r}
plot(SCandPC.mdl$SC~SCandPC.mdl$PC,xlab="Personal Computers, pcs", ylab="Service calls, pcs",main="Number of service calls by the number of computers",pch=19)
abline(lm1.1,col="red",lwd=2)
```


#### Модель c учетом размеров предприятия

Как видно на предыдущем рисунке, имеются определенные провалы в данных. Для того, чтобы их избежать сгенерируем для построения модели случайные данные, равные сумме двух случаных событий.

Иными словами, симулируем определенное количество случайных событий для неких абстрактных холдингов, включающих в себя два случайных предприятия с известным количеством персональных компьютеров, равных их сумме и известным количеством обращений, также равным сумме обращений.

```{r}
set.seed(2014)
rows<-nrow(SCandPC.mdl)
iid1<-sample(1:rows,2000,replace=T)
iid2<-sample(1:rows,2000,replace=T)
 
test<-data.frame(PC=SCandPC.mdl$PC[iid1]+SCandPC.mdl$PC[iid2],SC=SCandPC.mdl$SC[iid1]+SCandPC.mdl$SC[iid2])
dim(test)
```
Снова определим коэффициенты линейной модели

```{r}
summary(lm1.2<-lm(SC~PC-1,data=test))
confint(lm1.2)

```

Также предположим, что существуют три типа предприятий: малое, среднее и большое, для которых происходит качественное изменение в количестве обращений. Найдем эти границы сравнивая линейные модели по критерию Акаике.

```{r}
z.min<-c()
z.max<-c()
z.aic<-c()
for(i in seq(0,3000,by=50)) for(j in seq(50,2950,by=50)) {
  z.min<-c(z.min,i)  
  z.max<-c(z.max,j) 
  test$type<-"M"
  test$type[test$SC<i]<-"S"
  test$type[test$SC>j]<-"L"
  lmp<-lm(SC~PC+type-1,data=test)
  z.aic<-c(z.aic,AIC(lmp))
}
print(x1<-z.min[which(z.aic==min(z.aic))])
print(x2<-z.max[which(z.aic==min(z.aic))])

```

Построим результирующую линейную регрессию

```{r x1,warning=FALSE}
test$type<-"M"
test$type[test$PC<x1[1]]<-"S"
test$type[test$PC>x2[1]]<-"L"
summary(lmp<-lm(SC~PC+type-1,data=test))
confint(lmp) 
plot(test$SC~test$PC,pch=19,col="grey",cex=0.5,xlab="Personal Computers, pcs", ylab="Service calls, pcs",main="Number of service calls by the number of computers")
points(SCandPC.mdl$SC~SCandPC.mdl$PC,pch=19)

abline(lm1.2,col="red",lwd=2)

fit1<-data.frame(PC<-1:3000)
fit1$type<-"M"
fit1$type[fit1$PC<x1[1]]<-"S"
fit1$type[fit1$PC>x2[1]]<-"L"
fit1$SC<-predict(lmp,newdata=fit1)
lines(fit1$PC,fit1$SC,col="blue")
```

Проведем дисперсионный анализ моделей

```{r}
anova(lm1.2,lmp)

```

#### Многоуровневая модель

Подберем многоуровневую модель. Для начала построим предыдущую модель, а затем  проведем дисперсионный анализ моделей

```{r}
library(lme4)
summary(M0<-lmer(SC~PC+(1|type),data=test))
coef(M0)
summary(M1<-lmer(SC~PC+(1+PC|type),data=test))
coef(M1)
plot(test$SC~test$PC,pch=19,col="grey",cex=0.5,xlab="Personal Computers, pcs", ylab="Service calls, pcs",main="Number of service calls by the number of computers")
points(SCandPC.mdl$SC~SCandPC.mdl$PC,pch=19)

points(test$PC,predict(M1),col="blue",pch=19,lwd=2)
abline(lm1.1,col="red",lwd=2)
anova(M0,M1)
```

Как видно из расчетов, вторая модель оказывается лучше.